臺灣彰化地方法院彰化簡易庭民事判決
111年度彰簡字第42號
原      告  黃懋杰  
被      告  葉家閎  
上列當事人間請求確認利息債權不存在等事件，本院於民國111
年2月10日言詞辯論終結，判決如下：
    主      文
確認被告所執臺灣宜蘭地方法院一○八年度司執字第一七九三五
號債權憑證所示之利息債權（至民國一一○年十月二十七日止）
，於逾新臺幣參萬零肆佰貳拾柒元之部分，對原告不存在。
訴訟費用新臺幣壹仟元由被告負擔。
    事實及理由
一、原告主張：
（一）原告前因積欠被告債務計新臺幣（下同）742,913元（下
      稱系爭債務），經臺灣宜蘭地方法院核發108年度司執字
      第17935號債權憑證（下稱系爭債權憑證）在案，原告當
      時因無力清償上開欠款，有以電話向被告表示先付利息，
      遂自民國108年7月起至110年7月止共25個月期間，於每月
      30日前給付被告利息3,715元，共給付92,875元。嗣原告
      於110年8月18日向被告清償本金債務742,913元，惟被告
      竟於110年8月30日就系爭債權憑證向臺灣宜蘭地方法院對
      原告聲請強制執行（110年度司執字第16154號，下稱系爭
      執行事件）。依系爭債權憑證所載，原告應向被告清償74
      2,913元及自108年1月19日起至清償日止，按週年利率6%
      計算之利息，並負擔訴訟費用計8,150元，則自108年1月1
      9日起至110年8月18日止，原告應付被告利息115,152元（
      計算式：742,913元×6%÷12個月×31個月＝115,152元）及訴
      訟費用8,150元，共123,302元。惟上開金額於扣除原告已
      給付之92,875元，原告積欠被告之利息債務僅為30,427元
      ，非被告主張之欠款123,315元，被告蓄意隱瞞原告已清
      償部分債務之事實，而逕向臺灣宜蘭地方法院聲請系爭執
      行事件，以對原告重複收取利息欠款並再為加計利息等行
      徑，實致原告權益受損甚鉅，是被告所持系爭債權憑證對
      原告主張之利息債權逾30,427元範圍顯非存在，爰提起本
      件訴訟等語。
（二）並聲明：確認被告對原告之利息債權逾30,427元（即臺灣
      宜蘭地方法院108年度司執字第17935號債權憑證所示之利
      息債權）不存在。　　　　　　
二、被告則以：
（一）被告確實有收到原告每月所匯之3,715元及10,000元，對
      原告有匯25個月的3,715元不爭執，但原告沒有向被告指
      定該3,715元係為清償系爭債權憑證所示之利息。原告前
      雖有清償742,913元，惟應先抵扣利息115,165元（計算式
      每月利息3,715元×31個月=115,165元）及訴訟費用8,150
      元，是本金尚有123,315元尚未清償【計算式：742,913元
      -（742,913元-8,150元-115,165元）=123,315元】，爰向
      臺灣宜蘭地方法院聲請對原告強制執行123,315元及自110
      年8月19日起至清償日止，按週年利率百分之6計算之利息
      （即系爭執行事件）。
（二）原告於107年7、8月間請被告出面協助其子黃振澤取得訴
      外人李聰榮工程案，並保證黃振澤不再詐騙他人，惟黃振
      澤仍然故我詐騙他人（已經臺灣高等法院110年度上訴字
      第136號刑事判決確定），當時原告知悉黃振澤以假帳冊
      詐騙他人遭許多工班查獲，於108年1月9日邀被告給予原
      告等一次機會，並聲稱其要出來在3個月內將工程完工，
      並要求兩造間再定互相負擔4,600,000元懲罰性違約金。
      後經期限屆至原告並無任何工程進度，原告則數度要求被
      告接受原告以「每月清償10,000元以上」之方式，來清償
      4,600,000元懲罰性違約金，並稱只要有錢即會多匯，否
      則要檢舉及破壞李聰榮的工程。被告因而同意並與原告簽
      訂和解書，約定「每月月底最終日前乙方（即原告）應給
      付新臺幣壹萬元以上，至清償新臺幣460萬元結束為止。
      」原告豈能將其所匯超過10,000元之金額包羅其他債務。
      被告並未同意原告所稱每月清償742,913元之利息，原告
      每月所匯超過10,000元之金額均為清償4,600,000元懲罰
      性違約金等語置辯。
（三）並聲明：原告之訴駁回。　　　　　　　　　
三、得心證之理由：　　　
（一）按確認法律關係之訴，非原告有即受確認判決之法律上利
      益者，不得提起之，民事訴訟法第247條第1項前段定有明
      文。所謂即受確認判決之法律上利益，係指法律關係存否
      不明確，原告主觀上認其在法律上之地位有不安之狀態存
      在，此種不安之狀態，能以確認判決將之除去者而言。本
      件原告主張被告對原告就系爭債權憑證所示之利息債權逾
      30,427元不存在，為被告所否認，原告於私法上之地位難
      謂無受侵害之危險，又此項危險得以對於被告之確認判決
      除去，原告提起本件確認之訴，有即受確認判決之法律上
      利益而有權利保護之必要，合先敘明。
（二）復按清償期，除法律另有規定或契約另有訂定，或得依債
      之性質或其他情形決定者外，債權人得隨時請求清償，債
      務人亦得隨時為清償；對於一人負擔數宗債務而其給付之
      種類相同者，如清償人所提出之給付，不足清償全部債額
      時，由清償人於清償時，指定其應抵充之債務；清償人所
      提出之給付，應先抵充費用，次充利息，次充原本；其依
      前二條之規定抵充債務者亦同，民法第315條、第321條、
      第323條分別定有明文。又所謂「指定抵充」需債務人於
      「清償時」向債權人為指定抵充特定債務之意思表示，若
      於清償後則無從指定。
（三）原告主張其依系爭債權憑證，原告須給付被告742,913元
      ，及自108年1月19日起至清償日止，按週年利率6%計算之
      利息，嗣與被告聯絡後有向被告表示，自108年7月起至11
      0年7月止共25個月每月先給付系爭債權憑證所示之利息3,
      715元，另於110年8月18日清償742,913元等情，業據提出
      匯款單據為證，被告除承認確有收取742,913元及25個月
      每月3,715元共92,875元之事實外，其餘均予否認，並以
      前揭情詞置辯。
（四）查兩造於108年3月間簽立之和解書所載：「甲方：葉家閎
      、乙方：黃懋杰，茲因108年1月9日雙方簽署協議，而迄
      今乙方黃懋杰皆無工程進度，雙方經合意免於爭訟終止工
      程契約，乙方黃懋杰至108年4月份起，每月月底最終日前
      以匯款為憑，至懲罰性違約金新臺幣460萬元清償結束止
      。一、每月月底最終日前以方應給付（匯款）新臺幣壹萬
      元以上，至清償新臺幣460萬元結束止。…」，是兩造就上
      開4,600,000元懲罰性違約金之清償方式達成每月至少給
      付10,000元之共識。被告雖抗辯上開和解書已就懲罰性違
      約金4,600,000元約定每月至少清償10,000元以上，是認
      原告每月所匯超過10,000元的3,715元的部分，亦是清償
      上開懲罰性違約金4,600,000元部分等語。然衡酌一般情
      形，如清償超過原約定的金額，應會以整數計算，如清償
      12,000元或15,000元等整數之金額，不會以非整數尾數之
      金額來清償。又原告每月多匯之3,715元，確實與系爭債
      權憑證所計算之每月利息金額相同（即742,913元×6%÷12
      個月＝3,715元），堪認原告自108年7月起每月清償超過10
      ,000元之3,715元時，係確實有向被告指定抵充系爭債權
      憑證所示之債務（至於是否以該筆債務之利息為優先抵充
      順序，則詳下述），被告辯稱原告每月匯付之3,715元是
      清償另筆懲罰性違約金4,600,000元之債務云云，要非可
      採。
（五）另查原告自108年7月起至110年7月止，每月均多匯款3,71
      5元予被告，共匯款92,875元，且被告於110年8月18日就
      系爭債權憑證所示之債務獲償742,913元等情，均為被告
      所不爭執。是原告上開匯付之92,875元，及支付之742,91
      3元，總計835,788元，依上開所述，應均係清償系爭債權
      憑證所示之債務。復查，依系爭債權憑證所示，自108年1
      月19日起，至原告於110年8月18日清償742,913元時之利
      息為115,040元【計算式：742,913元×（2＋212/365）×6%＝
      115,040元，元以下四捨五入】。原告主張其匯付上開92,
      875元係用以清償系爭債權憑證所表彰債權之利息等語，
      固屬可信，然原告並未舉證證明兩造有約定變更抵充順序
      （即以利息優先於費用抵充），依上揭民法第323條之規
      定，仍應先抵充系爭債權憑證所示之訴訟費用8,150元、
      執行費用1,000元，再抵充自108年1月19日起至110年8月1
      8日止之利息115,040元。是上揭835,788元依序抵充費用
      、利息、原本後，尚欠有本金31,315元，及自110年8月19
      日起至清償日止，按年息百分之6計算之利息（計算式：8
      35,788元－訴訟費用8,150元－執行費用1,000元－108年1月1
      9日至110年8月18日之利息115,040元－債權本金742,913元
      =-31,315元，即尚欠本金31,315元）。是就系爭債權憑證
      自110年8月19日起截至本件於同年10月27日繫屬時，尚未
      清償之利息為360元（計算式：31,315元×(70/365)×6%＝36
      0元，元以下四捨五入）；又自本件繫屬日之翌日（即110
      年10月28日）起至本件言詞辯論終結日（即111年2月10日
      ）止，原告積欠之利息為546元（計算式：31,315元×(65/
      365+41/365)×6%＝546元，元以下四捨五入），亦未超過30
      ,427元。從而原告主張被告對原告就系爭債權憑證所示之
      利息債權逾30,427元不存在，實屬有據。　
四、綜上所述，原告就系爭債權憑證所示之債務，尚積欠被告本
    金31,315元，及自110年8月19日起至清償日止，按週年利率
    百分之6計算之利息未清償，其中利息債務自110年8月19日
    起計至本件繫屬日即110年10月27日止為360元。是原告僅請
    求確認被告所執系爭債權憑證所示之利息債權（至110年10
    月27日止）逾30,427元部分，對原告不存在，為有理由，爰
    判決如主文第1項所示。至於利息債權（至110年10月27日止
    ）超過360元至30,427元之部分，則非在本件請求確認之範
    圍內，併予敘明。
五、本件事證已臻明確，兩造其餘主張、陳述及所提之證據，經
    核與判決結果不生影響，爰不逐一論列，附此敘明。
六、訴訟費用負擔之依據：民事訴訟法第78條。 
中　　華　　民　　國　　111 　年　　2　　 月　　24　　日
                  臺灣彰化地方法院彰化簡易庭
                      法　官　李欣恩
以上正本係照原本作成。
如不服本判決，應於送達後20日內，向本院提出上訴狀並表明上
訴理由，如於本判決宣示後送達前提起上訴者，應於判決送達後
20日內補提上訴理由書（須附繕本）。
中    華    民    國   111   年    2    月   24  日
                      書記官  姚志鴻